---
title: "uso_paquete"
output: rmarkdown::html_vignette
vignette: >
  %\VignetteIndexEntry{uso_paquete}
  %\VignetteEngine{knitr::rmarkdown}
  %\VignetteEncoding{UTF-8}
---

```{r, include = FALSE}
knitr::opts_chunk$set(
  collapse = TRUE,
  comment = "#>"
)
```

```{r setup}
library(analisismeteorologico)
```

## 1. Introducción
El paquete analisismeteorologico fue desarrollado para facilitar la
descarga, limpieza, combinación y análisis de datos provenientes de distintas
estaciones meteorológicas.

En esta viñeta se muestran, paso a paso, las funciones principales del paquete
y cómo utilizarlas de manera integrada. También se presenta el dataset
datos_meteorologicos, incluido dentro del paquete, que reúne la información
de cinco estaciones distintas.

## 2. CARGAR LOS DATOS DE UNA FUNCIÓN

La función leer_estacion() permite descargar o leer desde un archivo local
los datos correspondientes a una estación meteorológica específica.

Esta función realiza varias tareas automáticamente:

- Valida el ID de estación

- Crea la carpeta si no existe

- Descarga el archivo si no está disponible

- Lo lee en un data frame listo para usar

Ejemplo de uso:
Estacion_NH0098 <- leer_estacion("NH0098", "datos/NH0098.csv")
head(Estacion_00980098)

Esta salida tambien muestra las primeras filas del dataset de ejemplo para entender
la estructura de las variables.

## 3. TABLA CON RESUMEN DE TEMPERATURA
La función tabla_resumen_temperatura() permite obtener un resumen estadístico completo de la temperatura registrada en una o varias estaciones meteorológicas.

Esta función automatiza todo el proceso:

Descarga los datos si no están disponibles

Lee cada archivo y lo combina en un único data frame

Calcula estadísticas descriptivas clave

Devuelve una tabla con una fila por estación

¿Qué estadísticas calcula?

Para cada estación, la función calcula:

Estadística	Descripción
n ->	Cantidad de observaciones válidas (sin NA)
minimo -> Temperatura mínima registrada
maximo ->	Temperatura máxima registrada
media ->	Promedio de temperatura
mediana ->	Temperatura central del conjunto
sd ->	Desvío estándar (variabilidad)

* Resumen para UNA SOLA estación

```{r}
resumen_1 <- tabla_resumen_temperatura(
  estaciones = c("NH0098"),
  carpeta = "datos"
)

resumen_1
```


* Comparar entre dos estaciones 

```{r}
resumen_2 <- tabla_resumen_temperatura(
  estaciones = c("NH0098", "NH0437"),
  carpeta = "datos"
)
resumen_2

```


* Tabla con TODAS las estaciones

```{r}
resumen_todas <- tabla_resumen_temperatura(
  estaciones = c("NH0472", "NH0910", "NH0046", "NH0098", "NH0437")
)

resumen_todas
```


## GRÁFICOS 

La función grafico_temperatura_mensual() permite visualizar de manera clara la evolución de la temperatura promedio mensual registrada en una o varias estaciones meteorológicas.

* Gráfico para una sola estación

```{r}
grafico <- grafico_temperatura_mensual(
  datos_0098,
  colores = "darkgreen",
  titulo = "Temperatura mensual NH0098"
)

grafico
```


* Comparación entre dos estaciones 

```{r}
multi <- dplyr::bind_rows(
  leer_estacion("NH0437", "datos/NH0437.csv"),
  leer_estacion("NH0472", "datos/NH0472.csv")
)

grafico2 <- grafico_temperatura_mensual(
  multi,
  titulo = "Promedio mensual – dos estaciones"
)

grafico2
```


* Gráfico que incluya todas las estaciones

```{r}
todas <- dplyr::bind_rows(
  leer_estacion("NH0437", "datos/NH0437.csv"),
  leer_estacion("NH0472", "datos/NH0472.csv"),
  leer_estacion("NH0910", "datos/NH0910.csv"),
  leer_estacion("NH0046", "datos/NH0046.csv"),
  leer_estacion("NH0098", "datos/NH0098.csv")
)

grafico_temperatura_mensual(
  todas,
  colores = c("red", "blue", "green", "purple", "orange"),
  titulo = "Temperatura mensual – todas las estaciones"
)
```


**Autores:**\
*Catalina Vujovich*\
